【裁判字號】    97,簡上,152
【裁判日期】    980421
【裁判案由】    請求所有權移轉登記
【裁判全文】
臺灣彰化地方法院民事判決  97年度簡上字第152號
上 訴 人  丁○○
上 訴 人  丙○○
兼前列二人共同
訴訟代理人  己○○
被上訴人    乙○○
訴訟代理人  戊○○○
訴訟代理人  庚○○
上列當事人間請求所有權移轉登記事件，上訴人對於中華民國97
年9月23日本院員林簡易庭第一審判決 (97年度員簡字第209號
)提起上訴，本院於民國98年4月7日辯論終結，茲判決如下：
    主  文
上訴駁回。
第二審訴訟費用由上訴人連帶負擔。
    事實及理由
一、程序方面：本件雖僅己○○一人對原審判決提起上訴，然本
    件訴訟標的之法律關係對己○○、丙○○、丁○○等人須合
    一確定，故己○○上訴之效力及於其餘二人，爰將丙○○、
    丁○○二人並列為視同上訴人，合先敘明。
二、上訴人主張：
    重測前坐落彰化縣溪湖鎮○○段阿狂厝小段93、93-1地號土
    地因土地共有人眾多，為提高利用價值，乃推派被上訴人之
    父楊篤恭處理，以公開招標方式由標價金額最高者得標，雖
    得標者為上訴人之祖父楊合郎，但資金來源是上訴人之父楊
    耀軒，因此楊合郎直接用楊耀軒之名和共有人訂立買賣契約
    書，楊耀軒付清價款後，楊篤恭未能就上開土地應有部分
    3/1080辦理過戶，嗣楊耀軒、楊篤恭過世，而上開土地重測
    後為編為彰化縣溪湖鎮○○段794、795-2、795-3、796、
    801、802、806地號土地（以下簡稱系爭土地）已登記與被
    上訴人，經向被上訴人函催履行買賣契約，被上訴人迄今仍
    未履行，上訴人為楊耀軒之繼承人，依據買賣契約及繼承之
    法律關係訴請被上訴人將系爭土地應有部分3/1080辦理所有
    權移轉登記為上訴人所有等語。原審竟為上訴人全部敗訴之
    判決，應有違誤，系爭土地買賣所有權移轉契約書承買人部
    份伊判斷是甲○○塗改的字跡，併請求將買賣所有權移轉契
    約書送鑑定。
三、被上訴人則以：立契約人為楊合郎與楊篤恭，並非楊耀軒，
    契約書已遭塗改，此經證人甲○○證述明確。本件應以楊合
    郎之全體繼承人為當事人，否則當事人適格有欠缺；又買賣
    契約中總金額並未約定，僅記載交付定金貳仟元，是有關契
    約之買賣價金、以何數量土地為交易標的均不清楚，該契約
    僅為預約之性質，尚未成立，楊合郎之得標僅為要約之意思
    表示；倘若鈞院認買賣契約已成立生效，則因該契約立於民
    國65年，迄今已逾15年之時效，被上訴人依法為時效抗辯，
    拒絕給付。被上訴人之父楊篤恭受族人託付保管購地金額一
    萬三千元，經百般協調購地之事仍未能取得眾多出賣人之一
    致意思，擬將款項還給楊合郎，楊合郎仍央求楊篤恭協助完
    成，然協調未果，楊篤恭乃將金額轉由楊合郎之弟楊永鏗保
    管並再做協調，嗣楊合郎過世，其妻仍再三請求楊篤恭及楊
    永鏗繼續協調族人意思，至92年間楊合郎之妻過世，楊永鏗
    知再協調難度更高，且本身年事已高不足再堪此重任，遂將
    前開金額退還楊合郎之長子楊耀東及長媳鄭三娘，足見系爭
    土地買賣並未成立，縱已成立生效，亦因其請求權已逾十五
    年而罹於時效而消滅，上訴人請求被上訴人辦理系爭土地應
    有部分移轉登記，實屬無據等語置辯，原審據此為被上訴人
    勝訴之判決，應無違誤。
四、原審以被上訴人否認上訴人之父楊耀軒與被上訴人之父楊篤
    恭就系爭土地有何買賣契約之存在，而上訴人所提出之買賣
    所有權移轉契約書上承買人欄部分確有塗改之字跡，且塗改
    部分又未經雙方在契約書內註明或簽章確認，自難僅憑此經
    塗改之契約書遽認上訴人之父楊耀軒為系爭土地之買賣當事
    人，而駁回上訴人第一審之訴。上訴人就原審判決全部提起
    上訴，請求廢棄原判決，判令被上訴人將系爭土地應有部分
    3/1080辦理所有權移轉登記為上訴人。被上訴人則請求駁回
    上訴，維持第一審判決，第一、二審訴訟費用由上訴人負擔
    。
五、兩造不爭執事項：
（一）、系爭土地（重測前為汴頭段阿狂厝小段93、93-1地號，
        下稱系爭土地）部分共有人推楊篤恭處理，於52年間由
        楊合郎得標買受87.3坪，每坪185元，價金16,150元。
（二）、楊篤恭於95年5月29日死亡，被上訴人為其繼承人，楊
        篤恭原共有系爭土地之應有部分由被上訴人繼承登記為
        其所有。目前其面積合計約4.73坪。
（三）、65年間訂立之系爭土地買賣所有權移轉契約書代書為甲○○，該契約書無月、日，承買人姓名欄原為楊合郎經
        塗改為楊耀軒，承買人未蓋章，塗改處亦無任何印章，
        部分出賣人均已蓋章。
（四）、楊篤恭於65年4月3日致函楊永鏗、楊耀東、楊耀軒通知
        系爭土地辦理過戶情形。
（五）、楊合郎於67年間死亡。
（六）、上訴人所提楊篤恭自白書15記載：74、4、23得標人家
        屬亦因考慮要辦過戶需繳26多萬元費用，且地多屬劃為
        公路用地，所餘地又屬不好利用，而聲明不考慮辦理過
        戶登記等語。
（七）、楊耀軒於84年間死亡。
（八）、楊篤恭於95年5月29日死亡。
（九）、上訴人於96年7月20日以存證信函催告被上訴人辦理移
        轉登記。
（十）、證人甲○○證述，系爭土地買賣所有權移轉契約書並未
        塗改，其上「耀軒」非其所改寫。
（十一）、卷附楊篤恭自白書及函、土地登記謄本、印鑑證明、
          權狀、存證信函等件形式之真正。
  以上事實為兩造所不爭執，並有系爭土地買賣所有權移轉契約
  書、上訴人所提楊篤恭自白書、函等在卷可稽，堪信為真正。
六、爭執事項：
（一）、系爭土地買賣契約之承買人為楊合郎或楊耀軒？，上訴
        人請求移轉登記是否有理由？
（二）、被上訴人主張時效消滅是否有理由。
七、上訴人主張楊耀軒為系爭土地買賣之承買人，因楊耀軒出資
    ，系爭土地共有人及楊篤恭、甲○○於65年同意將系爭土地
    應有部分過戶移轉給楊耀軒云云，然為被上訴人否認。按當
    事人主張有利於己之事實者，就其事實有舉證之責任。民事
    訴訟法第277條前段定有明文。本件被上訴人既否認上訴人
    之父楊耀軒為系爭土地應有部分買賣契約之承買人，則上訴
    人就其所主張前開有利於己之事實，自應負舉證責任。經查
    ，本件買賣之關係人楊篤恭、楊合郎、楊耀軒等人均已死亡
    ，關於楊耀軒出資之事實，業據上訴人陳稱，我奶奶往生前
    約88年間，告訴我是楊耀軒出資的，我奶奶90年間死亡等語
    ，上訴人既係經由他人轉述得知，又未能舉證以實其說，是
    否屬實，已難置信。復查上訴人所提出之土地買賣所有權移
    轉契約書為證人甲○○所書寫，其上承買人欄部分原為楊合
    郎，經塗改為楊耀軒，塗改部分未經雙方在契約書內註明或
    簽章確認，為兩造所不爭執，而系爭土地買賣所有權移轉契
    約書承買人「耀軒」二字非甲○○所改寫等情，亦經證人甲○○結證屬實。再稽之上訴人提出楊篤恭於74年4月23日後
    所為自白書並載明由楊合郎中標，及楊篤恭於65年4月3日致
    楊永鏗、楊耀東、楊耀軒函亦指明，其曾願以新台幣伍仟元
    充為違約金要求楊合郎收回承購之意等語，均有該自白書及
    函件在卷可證，足見上訴人主張本件買賣之承買人非楊合郎
    而為張楊耀軒云云，已屬無據。自難僅憑此經塗改之契約書
    遽為上訴人有利之認定。
八、上訴人雖又主張，系爭土地共有人及楊篤恭、甲○○於65年
    同意將系爭土地應有部分過戶移轉給楊耀軒，上開買賣所有
    權移轉契約書上承買人是甲○○塗改的字跡云云，然上訴人
    已自認，是我自己判斷是甲○○塗改的字跡，甲○○塗改的
    時間我不知道也沒有看到，甲○○有無經過楊篤恭或其他共
    有人的同意來更改我也不清楚等語。參以楊篤恭於74年4月
    23日後所為自白書並載明由楊合郎中標，亦未提及楊耀軒承
    買之事實，已如上述，益見此為上訴人臆測之詞，並無證據
    足資證明確係甲○○塗改之事實，系爭土地應有部分之承買
    人應係楊合郎無誤，上訴人主張係楊耀軒云云，實難採信。
    上訴人雖主張上開買賣所有權移轉契約書為甲○○塗改的字
    跡，請求送鑑定云云，因證人甲○○已具結否認塗改，且上
    訴人亦未能舉證證明甲○○經其他共有人同意，而有塗改權
    限，本院認無必要，併予明。
九、綜上所述，系爭土地買賣契約之承買人應為楊合郎無誤，上
    訴人主張其父楊耀軒為系爭土地買賣契約之買受人云云，實
    難採信。從而，上訴人基於買賣與繼承之法律關係請求將系
    爭土地應有部份移轉登記為上訴人所有，於法無據。原審為
    上訴人敗訴之判決，即無不合。上訴意旨指摘原判決不當，
    求予廢棄改判，核無理由，應予駁回。
十、本件事證已臻明確，被上訴人所為時效抗辯及兩造其餘攻擊
    及防禦方法，經審酌後於判決結果不生影響，爰不再贅詞論
    列。
十一、據上論結，本件上訴為無理由，爰依民事訴訟法第436條
      之1第3項、第449條第1項、第85條第2項，判決如主文。
中    華    民    國    98    年    4    月    21    日
               民事第一庭      審判長法  官  羅培昌
                                     法  官  黃倩玲
                                     法  官  施坤樹
以上正本係照原本作成。
本判決不得上訴。
中    華    民    國    98    年    4    月    21    日
                                     書記官  施嘉玫


司法院資訊處製作；財團法人民間司法改革基金會備份。
